臺灣士林地方法院刑事判決　　　　　　　　　　　　　　九十一年度訴字第五三號
　　公　訴　人　臺灣士林地方法院檢察署檢察官
　　被　　　告　乙○○
右列被告因違反稅捐稽徵法等案件，經檢察官提起公訴（九十年度偵字第一一四五六
號），本院判決如左：
    主  文
乙○○行使從事業務之人，明知為不實之事項，而登載於其業務上作成之文書，足以
生損害於公眾及他人，處有期徒刑月，如易科罰金以佰元折算壹日。又納稅義務
人以不正當方法逃漏稅捐，處有期徒刑肆月，如易科罰金以佰元折算壹日。應執行
有期徒刑陸月，如易科罰金以佰元折算壹日。
    事  實
一、乙○○係台北縣淡水鎮○○街一０六號納稅義務人展航有限公司之公司負責人，
    製作扣繳憑單係其附隨業務，為從事業務之人。明知甲○○於民國八十八年間並
    未在展航有限公司支領薪資，竟於八十八年十二月間某日，在前述展航有限公司
    內，指示不知情之會計人員，在其業務上填製之「各類所得扣繳暨免扣繳憑單」
    上，填載甲○○於八十八年二月至十月之工資收入共新台幣（下同）十七萬四千
    八百五十元，並據此不實之扣繳憑單虛列增加營業成本而於業務上製作展航有限
    公司八十八年度營利事業所得稅結算申報書，進而持向財政部臺灣省北區國稅局
    淡水稽徵所申報營利事業所得稅，以此不正當方法逃漏營利事業所得稅四萬三千
    七百十二元，足以生損害於甲○○（已於本院審理期間死亡）及稅捐稽徵機關對
    於稅捐稽徵之正確性。
二、案經甲○○訴由台灣台北地方法院檢察署檢察官呈請臺灣高等法院檢察署檢察長
    核轉台灣士林地方法院檢察署檢察官偵查起訴。
    理  由
一、訊據被告乙○○坦承虛報甲○○向展航有限公司支領八十八年度薪資約三、四萬
    元，並據以製作扣繳憑單增列營業成本，以逃漏展航有限公司營利事業所得稅，
    惟辯稱：甲○○確有跟伊從事室內裝潢工作，負責打掃或處理工地事宜，伊有支
    付每日薪資一千五百元，有時半日支付七百五十元云云。經查：
  (一)告訴人甲○○並未實際在展航有限公司工作支領薪資，而係被告要求告訴人提供
    身分資料以供報稅使用，將給付二千元代價，但實際上並未支付等情，已據甲○
    ○於偵查中供證明確（甲○○於九十一年一月廿一日死亡），且甲○○從未在展
    航有限公司參加勞工保險或全民健康保險，有卷附勞工保險局及中央健康保險局
    台北分局回函各一份在憑，被告辯稱甲○○曾在展航有限公司工作云云，已難採
    信。
  (二)被告又以甲○○曾簽立切結書載明領取工資總額為十七萬四千八百五十元，主張
    甲○○確實有領取前述薪資，惟被告於本院審理時自承實際上僅支付甲○○十四
    萬元，則何以扣繳憑單及切結書上均載為十七萬四千八百五十元，已有可疑，且
    甲○○於偵查中已供明該紙切結書係被告寫好交予簽名，伊不知實際內容，而上
    述切結書所載簽立日期為八十八年一月廿三日，竟為扣繳憑單所載支領薪資期間
    為八十八年二至十月之前，顯係被告事後要求補填無誤，況依被告所陳，甲○○
    每日一千五百元或半日七百五十元薪資，亦不可能恰好支領十四萬元，益證被告
    所辯不足採信。
  (三)被告虛列甲○○向展航有限公司支領薪資進而持向申報營利事業所得稅等情，有
    各類所得扣繳暨免扣繳憑單、公司基本資料查詢單、八十八年度營利事業所得稅
    結算申報書、核定書、資產負債表各一份在卷可證，而展航有限公司因虛列上述
    薪資致逃漏八十八年度營利事業所得稅達四萬三千七百十二元，有財政部臺灣省
    北區國稅局淡水稽徵所回函一紙可按，本件事證已明，被告犯行洵堪認定。
二、查被告乙○○利用不知情之會計人員製作不實內容之扣繳憑單及營利事業所得稅
    結算申報書，進而持以向稅捐稽徵機關行使，核其所為係犯刑法第二百十六條、
    第二百十五條行使業務上登載不實文書罪（起訴書原認犯商業會計法第七十一條
    第一款之罪，但據到庭公訴人更正）；又被告係營業稅納稅義務人展航有限公司
    之負責人，展航有限公司以不正當之方法逃漏稅捐，依稅捐稽徵法第四十七條第
    一款之規定，被告應負納稅義務人逃漏稅捐之刑責，是核其所為，係犯稅捐稽徵
    法第四十一條之以不正當之方法逃漏稅捐罪。又依稅捐稽徵法第四十七條第一款
    規定，係將納稅義務人公司之責任，基於刑事政策考慮，於應處徒刑範圍內，轉
    嫁公司負責人，係屬代罰性質。則公司以不正當方法逃漏稅捐，縱係由公司負責
    人為之，公司負責人仍非犯罪行為人，自與負責人之其他犯罪行為間無方法結果
    之牽連關係可言（最高法院八十六年度臺上字第一二六九號判決參照），上開二
    罪應分論併罰。被告利用不知情之會計人員製作不實內容之扣繳憑單及營利事業
    所得稅結算申報書後，進而持以向國稅局申報營利事業所得稅之行為，應論以間
    接正犯，且其業務登載不實之低度行為，應為行使之高度行為所吸收，不另論罪
    。爰審酌被告犯罪之動機、目的、手段，及其品性、生活狀況、智識程度、犯罪
    所生之損害、逃漏稅金額，及犯罪後僅坦承部分犯行等一切情狀，分別量處如主
    文所示之刑。又查，中華民國九十年一月四日修正，同年月十日經總統公布施行
    之刑法第四十一條規定：「犯最重本刑為五年以下有期徒刑之刑之罪，而受六個
    月以下有期徒刑或拘役之宣告，因身體、教育、職業、家庭之關係或其他正當事
    由，執行顯有困難者，得以一元以上三元以下折算一日，易科罰金。但確因不執
    行所宣告之刑，難收矯正之效，或難以維持法秩序者，不在此限。」。被告之行
    為在九十年一月十二日之前，所犯稅捐稽徵法第四十一條之罪，係最重本刑五年
    以下有期徒刑之罪，且被告之宣告刑係為有期徒刑三月，復無因不執行所宣告之
    刑，難收矯正之效，或難以維持法秩序之情形，揆諸首揭規定，應依刑法第二條
    第一項前段規定，適用較有利於被告之裁判時法律，諭知有期徒刑如易科罰金以
    三百元折算一日，並合併定其應執行之刑及諭知易科罰金折算之標準。
據上論斷，應依刑事訴訟法第二百九十九條第一項前段，稅捐稽徵法第四十一條，刑
法第二條第一項前段、第十一條前段、第二百十六條、第二百十五條、第五十一條第
五款、罰金罰鍰提高標準條例第一條前段、第二條，判決如主文。
本案經檢察官譚德周到庭執行職務。
中      華      民      國      九十一      年      八    月      一    日
                                臺灣士林地方法院刑事第一庭
                                    法  官  詹  朝  傑
右正本證明與原本無異。
如不服本判決，應於判決送達後十日內，向本院提出上訴狀。
                                    書記官  陳  雅  加
中      華      民      國      九十一      年      八    月    十二    日
刑法第二百十六條：
行使第二百十條至第二百十五條之文書者，依偽造、變造文書或登載不實事項或使登
載不實事項之規定處斷。
刑法第二百十五條：
從事業務之人，明知為不實之事項，而登載於其業務上作成之文書，足以生損害於公
眾或他人者，處三年以下有期徒刑、拘役或五百元以下罰金。
稅捐稽徵法第四十一條：
納稅義務人以詐術或其他不正當方法逃漏稅捐者，處五年以下有期徒刑、拘或科或併
科新台幣六萬元以下罰金。
